福建金門地方法院刑事判決　　　　　　　　 96年度訴字第7號
公　訴　人　福建金門地方法院檢察署檢察官
被　　　告　己○○　33歲民.
　　　　　　丙○○　23歲民.
　　　　　　　　　　押)
　　　　　　戊○○　37歲民.
共　　　同
指定辯護人　辛銀珍律師
上列被告等因違反懲治走私條例等案件，經檢察官提起公訴（96
年度偵字第4號），本院判決如下：
    主    文
己○○共同犯走私罪而持械拒捕，傷害人未致重傷，處有期徒刑
伍年陸月。花生陸佰公斤、蒜頭肆佰公斤、干貝壹拾貳公斤、香
菇貳拾伍公斤、生薑伍拾公斤均沒收。
丙○○、戊○○共同犯走私罪而持械拒捕，傷害人未致重傷，各
處有期徒刑伍年。花生陸佰公斤、蒜頭肆佰公斤、干貝壹拾貳公
斤、香菇貳拾伍公斤、生薑伍拾公斤均沒收。
    事    實
一、己○○、丙○○、戊○○均係大陸地區人民，欲利用漁船自
    大陸地區私運農產品至金門地區牟利，遂共同基於未經許可
    進入臺灣地區及私運管制物品進口逾公告數額之犯意聯絡，
    於95年12月26日下午5時許，由己○○駕駛「閩龍漁F586 號
    」舢舨船，搭載丙○○、戊○○，載運總數已逾公告數額之
    花生仁600公斤、蒜頭400公斤、干貝12公斤、香菇25公斤及
    非屬管制物品之生薑50公斤，自大陸地區福建省廈門市岸際
    出發；嗣於同日晚間7時許，未經我國主管機關許可，進入
    我國公告之限制水域內。己○○所駕駛之舢舨船抵金門縣北
    碇島外東北方約1浬處時，為行政院海岸巡防署海洋巡防總
    局第九海巡隊（下稱海巡人員）發覺，以擴音器要求停船受
    檢；己○○為免於被查獲，拒絕停船接受海岸巡防機關依職
    權應實施之檢查，而駛離金門，往大陸方向前進。同日20時
    10分許，海巡人員丁○○登船後欲加以制止，己○○竟與丙○○、戊○○共同基於持械拒受檢查及拒捕、妨害公務、剝
    奪人行動自由、傷害、恐嚇之犯意聯絡，，己○○及戊○○
    先共同架住丁○○，再由丙○○以刀抵住丁○○頸部，戊○○再交己○○刀1把，亦抵在丁○○頸部，丙○○再壓坐丁○○身上，並由己○○及戊○○以繩綑綁手部，以此方式剝
    奪丁○○行動自由後，由戊○○駕船往外海駛去。而海巡人
    員旋即展開追逐，在海巡人員船隻靠近時，戊○○即揚言：
    要讓他（指丁○○）死等語，以加害生命之事由，恐嚇丁○○，致生危害於安全。嗣後海巡人員甲○○強行登船，戊○○則持刀抵住甲○○頸部，並由己○○、丙○○、戊○○共
    同對甲○○恫稱：要海員巡人員派船隻將己○○之船隻拖回
    大陸，如不從，便殺了丁○○等語，脅迫依法執行職務之甲○○，並恐嚇丁○○。海巡人員王中安、徐世同、林宏成仍
    鍥而不捨，強行登船，己○○見狀揚言：不准靠近，否則要
    讓他（指丁○○）死等語，並由己○○、丙○○分別加壓力
    ，致丁○○受有頸部切割傷，戊○○復要求甲○○、王中安
    、徐世同、林宏成返回海巡船上，否則要將丁○○之手指剁
    掉等語。嗣後戊○○竟拖出瓦斯桶，並由己○○持打火機點
    火，再次揚言：如果不將其船隻拖回大陸，大家就同歸於盡
    等語，以此等方式脅迫依法執行職務之海巡人員。延至同日
    23時許，海巡人員決定採取攻堅勤務，己○○即舉刀砍向丁○○，其刀遭甲○○奪下後，復徒手毆打甲○○頭部，致甲○○受有頭頂血腫之傷害；戊○○則持刀攻乙○○，致乙○○受有前額切割傷之傷害（甲○○、乙○○傷害部分均未提
    出告訴），但終均為海巡人員制伏。
二、案經丁○○告訴及行政院海岸巡防署海洋巡防總局第九海巡
    隊移送福建金門地方法院檢察署檢察官偵查起訴。
    理    由
一、被告己○○、丙○○、戊○○對上開犯罪事實均坦承不諱，
    且查：
    （一）蒜頭、香菇屬海關進口稅則第七章所列之物品，干貝
          屬第三章所列之物品，有財政部關稅總局稅則稅率查
          詢表3張附卷可證，與花生均屬懲治走私條例所規定
          管制物品項目及其數額丙項中所列物品；又被告3人
          私運之花生600公斤、蒜頭400公斤、干貝12公斤、香
          菇25公斤，合計已逾1000公斤，亦有查扣單1紙及照
          片16張附卷可證。
    （二）而被告三人所駕駛之「閩龍漁F586號」舢舨船未申請
          許可，進入我國金門地區之限制水域內，亦據證人即
          海巡隊隊員胡啟中於檢察官偵查中具結後證述甚詳，
          並有雷達航跡圖6紙在卷可證。
    （三）又告訴人即證人丁○○登上被告三人所駕駛之舢舨船
          欲逮捕被告三人時，遭被告三人制伏並綑綁且持刀抵
          住脖子，被告三人曾揚言讓被害人丁○○死、剁掉被
          害人丁○○手指頭、揚言要引爆瓦斯桶並同歸於盡等
          語、傷害被害人丁○○之頸部、腕部，及持刀抵住被
          害人甲○○頸部，並於海巡人員攻堅時，傷害被害人
          甲○○、乙○○等情，亦據證人丁○○、乙○○、施
          志遠於檢察官偵查中具結後證述甚詳，並有行政院衛
          生署金門醫院診斷證明書3份、照片6張在卷可證。
    （四）綜上所述，被告三人犯行事證明確，均堪以認定。
二、核被告己○○、丙○○、戊○○未經主管機關許可，共同駕
    駛舢舨船進入我國金門地區之限制水域，又無正當理由，拒
    絕接受海岸巡防機關對入境船舶及人員依職權所實施之檢查
    ，均係犯國家安全法第6條第1項之未經許可入境罪、同條第
    6條第2項之逃避檢查罪；其私運管制物品進口逾公告數額被
    發覺後，持械拒絕接受檢查與拒捕，並傷害海巡人員丁○○
    、乙○○、甲○○三人，係犯懲治走私條例第6條第1款持械
    拒捕傷害人罪、刑法第277條第1項之傷害罪（傷害被害人丁○○部分）；其持刀架住被害人甲○○，及以引爆瓦斯桶為
    由，脅迫海巡人員甲○○、王中安、徐世同、林宏成等人離
    開舢舨船，係犯刑法第135條第1項之妨害公務罪；其綑綁被
    害人丁○○，係犯刑法第302條第1項之妨害自由罪；其揚言
    要殺害被害人丁○○及剁掉被害人之手指頭，係犯刑法第30
    5條恐嚇罪。被告三人就上開各罪間，有犯意之聯絡及行為
    之分擔，均為共同正犯。按未經許可入境之行為，一如侵入
    住宅之犯罪類型，行為人雖於入境之時點犯罪即已達既遂階
    段，然其於入境後行為並未因之終止；其非法入境之目的在
    於走私管制物品，係基於單一之意思決定，而開啟同一觸犯
    二罪之持續因果流程；被發覺後，拒絕接受檢查，進而為妨
    害自由、恐嚇、妨害公務、傷害犯行，均係犯走私罪而持械
    拒捕繼續行為中所採取之手段，故應評價為想像競合之裁判
    上一罪。被告3人以1行為，觸犯上開6罪名，為想像競合犯
    ，應從一重之懲治走私條例第6條第1款持械拒捕傷人罪論處
    。審酌被告三人所受教育程度不高，智慮淺薄，其違法走私
    在先，於海巡人員執行職務時，竟持械對抗，使用手段強烈
    、非但綑綁被害人丁○○，且以刀械抵住被害人丁○○之脖
    子，使被害人陷於極大恐懼之中，又以揚言殺人、剎手指恐
    嚇被害人丁○○，且以揚言引爆瓦斯桶烈之強烈手段，脅迫
    執勤之公務人員，手段兇狠，被告己○○身為船長，居於指
    揮之地位、惡性較重、被告三人犯後均坦承犯行，深表悔悟
    ，於本院審理時，亦再三對被害人表示歉意、所生危害等一
    切情狀，量處己○○有期徒刑五年六月，被告丙○○、戊○○各處有期徒刑五年。扣案之花生600公斤、蒜頭400公斤、
    干貝12公斤、香菇25公斤、生薑50公斤，為被告己○○所有
    ，業據被告己○○供承在卷，為被告三人犯走私罪所用之物
    ，均依刑法第38條第1項第2款之規定宣告沒收。
據上論斷，應依刑事訴訟法第299條第1項前段，國家安全法第6
條第1項、第2項，懲治走私條例第6條第1款、第12條，刑法第11
條、第28條、第135條第1項、第277條第1項、第302條第1項、第
305 條、第38條第1項第1款，刑法施行法第1條之1，判決如主文
。
中　　華　　民　　國　　96　　年　　4　　月　　 19　　日
　　　　　　　　　刑事庭  審判長法　官　施慶鴻
                                法  官  魏玉英
　　　　　　　　　　　　　　　　法　官　林慶郎
以上正本證明與原本無異
如不服本判決應於送達後10日內向本院提出上訴狀
　　　　　　　　　　　　　　　　書記官　楊靜秋
中　　華　　民　　國　　96　　年　　3　　月　　 19　　日
附錄本案論罪科刑法條全文
國家安全法第6條：
違反第3條第1項規定未經許可入出境者，處3年以下有期徒刑、
拘役或科或併科新臺幣9萬元以下罰金。
無正當理由拒絕或逃避依第4條規定所實施之檢查者，處6月以下
有期徒刑、拘役或科或併科新臺幣15000元以下罰金。
懲治走私條例第6條
犯走私罪而有下列行為之一者，處三年以上十年以下有期徒刑，
得併科新臺幣五百萬元以下罰金：
一  持械拒捕或持械拒受檢查，傷害人未致重傷者。
二  公然聚眾，持械拒捕或持械拒受檢查時，在場助勢者。
三  公然聚眾威脅稽徵關員或其他依法令負責檢查人員時，在場
    助勢者。
刑法第135條第1項
對於公務員依法執行職務時，施強暴脅迫者，處三年以下有期徒
刑、拘役或三百元以下罰金。
刑法第277條第1項
傷害人之身體或健康者，處三年以下有期徒刑、拘役或一千元以
下罰金。
刑法第302條第1項
私行拘禁或以其他非法方法，剝奪人之行動自由者，處五年以下
有期徒刑、拘役或三百元以下罰金。
刑法第305條
以加害生命、身體、自由、名譽、財產之事，恐嚇他人致生危害
於安全者，處二年以下有期徒刑、拘役或三百元以下罰金。
